高雄高等行政法院判決
　　　　　　　　　　　　　　　　　　　96年度訴字第 244號
　　　　　　　　　　　　　　　.
原　　　告　陸軍軍官學校
代　表　人　甲○○　校長
訴訟代理人　蔡明樹　律師
被　　　告　乙○○原名吳培堂.
　　　　　　　　　　　　　　　.
上列當事人間因償還公費事件，原告提起行政訴訟。本院判決如
下：
    主  文
被告應給付原告新台幣參拾壹萬元，及自民國96年3月29日起至
清償日止，按週年利率百分之5計算之利息。
訴訟費用由被告負擔。
　　事  實
一、事實概要：
    緣被告為原告學校專18期學生，前經原告於民國（下同）86
    年2月17日以其「考試舞弊」、「違反榮譽制度」等事由，
    核定予以開除學籍，並於86年2月17日生效。嗣原告依行為
    時「國軍各軍事學校退學開除學生賠償費用辦法」規定，請
    求被告賠償在校期間之各項費用計新台幣（下同）310,000
    元。因被告迄未繳納，原告遂提起本件行政訴訟。
二、兩造之聲明：
  (一)原告聲明求為判決：
    (1)被告應給付原告310,000元及自起訴狀繕本送達翌日起至
    　清償日止，按週年利率百分之5計算之利息。
    (2)訴訟費用由被告負擔。
  (二)被告聲明求為判決：被告未於言詞辯論期日到場，亦未提出
    任何聲明及陳述。
三、兩造之主張：
  甲、原告主張之理由：
    1.按「人民與中央或地方機關間，因公法上原因發生財產上
      之給付或請求作成行政處分以外之其他非財產之給付，得
      提起給付訴訟，因公法上契約發生之給付，亦同。」行政
      訴訟法第8條第1項定有明文。被告原為原告學校專18期學
      生，前遭原告核定予以開除學籍，此有原告86年2月19日
      （86）展領字第0966號令可稽，依司法院釋字第348號解
      釋意旨，原告與被告間屬國家機關與人民約定提供某種給
      付，並使接受者負合理之負擔或其他公法上對待給付之義
      務，而成立行政契約關係。本件被告因開除學籍而應賠償
      之金額，即屬因該行政契約關係所生之給付義務。依行為
      時應適用之80年8月28日修正「國軍各軍事學校退學開除
      學生賠償費用辦法」第1條規定：「國軍各軍事學校（院
      班）招考之學生報到入學後，經退學或開除學籍者，符合
      本辦法免賠在校費用之規定外，均應賠償在校期間費用。
      中正國防幹部預備學校初級部或高級部畢業之學生，升入
      高級部或大專部（正期班或專科班）就讀期間，因故退學
      或開除學籍者，應清償大專部（正期班或專科班）及中正
      國防幹部預備學校在校期間之費用。」又同辦法第2條規
      定：「賠償在校費用之範圍及標準如左：一薪餉：自入學
      之日起至核定退學或開除學籍之日止，就已發之全部數額
      計算之。二主副食品價款：自入學之日起至核定退學或開
      除學籍之日止，依每月給與定量，以原領用時之規定價格
      折算之。三服裝費：自入學之日起至核定退學或開除學籍
      之日止，依實際領用給與品種數量，照原製時之新品規定
      價格折算之。如為貸與品，按規定收繳，倘有欠繳者照原
      製時之新品規定價格折算之。四教育訓練費：除初級部之
      學生外，自入學之日起至核定退學或開除學籍之日止，以
      教育階層及各班次之人年教育經費基準核算。退學或開除
      學籍學生之家長為軍公教人員時，其原領（享）有眷補費
      、實物補給（代金）、教育補助費及減免學雜費部份，應
      在賠償費用中扣除。前項教育補助費以公立學校給與為準
      ，減免學雜費部分參照『現役軍人子女就讀中等以上學校
      減免學雜費辦法』辦理。」辦理。
    2.原告依上開規定核計被告應給付原告332,828元，因被告
      已付22,828元，遂請求其應給付310,000元，及其法定利
      息。
  乙、被告未於言詞辯論期日到場，亦未提出書狀為任何陳述。
    理  由
壹、程序部分：
一、本件被告經合法通知，無正當理由，未於言詞辯論期日到場
    ，核無行政訴訟法第218條準用民事訴訟法第386條所列各款
    情形，爰依原告之聲請，由其一造辯論而為判決。
貳、實體部分：
一、按人民與中央或地方機關間，因公法上原因發生財產上給付
    ，得提起給付訴訟，行政訴訟法第8條第1項定有明文。又「
    行政機關基於法定職權，為達成特定之行政上目的，於不違
    反法律規定之前提下，自得與人民約定提供某種給付，並使
    接受給付者負合理之負擔或其他公法上對待給付之義務，而
    成立行政契約關係。」亦經司法院釋字第348號解釋理由書
    闡明在案。再按「國軍各軍事學校（院班）招考之學生報到
    入學後，經退學或開除學籍者，符合本辦法免賠在校費用之
    規定外，均應賠償在校期間費用。中正國防幹部預備學校初
    級部或高級部畢業之學生，升入高級部或大專部（正期班或
    專科班）就讀期間，因故退學或開除學籍者，應清償大專部
    （正期班或專科班）及中正國防幹部預備學校在校期間之費
    用。」、「賠償在校費用之範圍及標準如左：一薪餉：自入
    學之日起至核定退學或開除學籍之日止，就已發之全部數額
    計算之。二主副食品價款：自入學之日起至核定退學或開除
    學籍之日止，依每月給與定量，以原領用時之規定價格折算
    之。三服裝費：自入學之日起至核定退學或開除學籍之日止
    ，依實際領用給與品種數量，照原製時之新品規定價格折算
    之。如為貸與品，按規定收繳，倘有欠繳者照原製時之新品
    規定價格折算之。四教育訓練費：除初級部之學生外，自入
    學之日起至核定退學或開除學籍之日止，以教育階層及各班
    次之人年教育經費基準核算之。退學或開除學籍學生之家長
    為軍公教人員時，其原領（享）有眷補費、實物補給（代金
    ）、教育補助費及減免學雜費部份，應在賠償費用中扣除。
    前項教育補助費以公立學校給與為準，減免學雜費部分參照
    『現役軍人子女就讀中等以上學校減免學雜費辦法』辦理。
    」復分別為行為時「國軍各軍事學校退學開除學生賠償費用
    辦法」第1條及第2條所明定。又國防部各軍事學校設立之宗
    旨，乃係以培養訓練國軍各軍種之幹部為目的，國防部為解
    決各軍種軍士官缺額補充，以公費教育方式，鼓勵各個學齡
    之學生接受軍事教育，進而成為各軍種幹部來源，並以前揭
    國軍各軍事學校退學開除學生賠償費用辦法作為處理是項業
    務之依據，及確保享受公費待遇之學生於畢業後，照約按受
    分發各部隊及軍事機關學校完成服務，以解決軍中幹部來源
    之問題，為達成行政目的所必要，亦未逾越合理之範圍，則
    此項規定為接受公費教育學生與軍校間訂立行政契約之準據
    ，成為入學公費生與軍校間行政契約之內容。且原告學校之
    招生簡章均明載在校受訓期間因故遭學校退學或開除學籍者
    ，應依國軍各軍事學校退學開除學生賠償費用辦法繳還在校
    期間所耗費用，是此規定為兩造行政契約之內容，委無疑義
    。
二、本件被告為原告學校專18期學生，前經原告於86年2月17日
    以被告「考試舞弊」、「違反榮譽制度」等事由，核定予以
    開除學籍，並於86年2月17日生效等情，有原告86年2月19日
    （86）展領字第0966號令及開除學籍學生名冊各乙紙在卷可
    稽，故被告有遭原告學校開除學籍之事實，應堪認定。被告
    未於準備程序及言詞辯論期日到場，亦未提出書狀作任何聲
    明陳述，應認原告之主張為真實。
三、經查，本件被告就讀原告學校，並享受公費，是其與原告間
    因此成立行政契約，而應受前揭契約約定之拘束。被告既有
    遭原告學校開除學籍情事，則依前開所述，其即應依行為時
    「國軍各軍事學校退學開除學生賠償費用辦法」規定，負賠
    償之責。則原告基於行政契約之法律關係，請求被告應賠償
    原告薪餉、主（副）食費、服裝費、教育訓練費、獎學金、
    眷補費、及年終獎金，合計332,828元，此有原告學校開除
    學籍學生賠償費用統計表附卷可稽，應堪認定。又因被告已
    給付22,828元，遂請求原告應賠償310,000元，即屬有據。
四、又行政契約，本法未規定者，準用民法相關之規定，行政程
    序法第149條亦有明文。另依民法第233條第1項前段及第203
    條規定：「遲延之債務，以支付金錢為標的者，債權人得請
    求依法定利率計算之遲延利息。」、「應付利息之債務，其
    利率未經約定，亦無法律可據者，週年利率為百分之5。」
    。則原告併請求被告自96年3月29日即起訴狀繕本送達翌日
    起（即寄存送達生效日翌日）至清償日止，按週年利率百分
    之5計算之利息，即有理由，應予准許。
五、據上論結，本件原告之訴為有理由，依行政訴訟法第195條
    第1項前段、第98條第3項前段、第218條、民事訴訟法第385
    條第1項前段，判決如主文。
中　　華　　民　　國　　96　　年　 　9　　月　 19  　 日
                  第三庭審判長法  官　邱政強
                              法  官　李協明
                              法  官　詹日賢
以上正本係照原本作成。
如不服本判決，應於判決送達後20日內向本院提出上訴書狀，其
未表明上訴理由者，應於提起上訴後20日內向本院提出上訴理由
書（須按對造人數附繕本）；如於本判決宣示或公告後送達前提
起上訴者，應於判決送達後20日內補提上訴理由書（須附繕本）
。未表明上訴理由者，逕以裁定駁回。
中　　華　　民　　國　　96　　年　 　9　　月　 19  　 日
　　　　　　　　　　　　　　　書記官  蔡玫芳
